臺灣雲林地方法院民事判決　九十年度簡上字第一○○號
　　上　訴　人　乙○○
　　被　上訴人　甲○○
　　訴訟代理人　丙○○
右當事人間請求損害賠償事件，上訴人對於中華民國九十年十月二十九日本院虎尾簡
易庭九十年度虎簡字第二三二號第一審判決提起上訴，本院判決如左：
    主      文
原判決關於命上訴人給付超過新台幣壹拾萬壹仟肆佰陸拾捌元部分，並訴訟費用及假
執行之裁判均廢棄。
右廢棄部分，被上訴人在第一審之訴及假執行之聲請均駁回。
其餘上訴駁回。
第一、二審訴訟費用由上訴人負擔十分之三，餘由被上訴人負擔。
    事      實
甲、上訴人方面：
一、聲明：
  (一)原判決不利於上訴人部分廢棄。
  (二)右開廢棄部分被上訴人在第一審之訴及假執行之聲請均駁回。
二、陳述：除與原審判決書所載者相同茲予引用外，補稱：
  (一)本案發時上訴人雖騎機車由今食堂快餐部出發，欲由北往南穿越道路左轉，惟當
    時今食堂之東邊路旁停放一部貨車，剛好阻擋上訴人之左邊視線，致上訴人之機
    車雖僅以時速二十公里之速度前進，亦無法提早看清左方之來車，其嗣後發現被
    上訴人所乘坐之機車時，雖立即緊急煞車，亦無法避免與被上訴人之機車在分向
    限制線前發生碰撞，案發後兩機車均未倒地或受損，且上訴人並未看到被上訴人
    有明顯外傷，其亦未表示有受傷，上訴人始騎機車離開現場；則依上開事實判斷
    ，上訴人於車禍前，已盡其注意之能事，並非其疏未注意，實係因該路旁停放之
    貨車先擋住上訴人之左邊視線，且被上訴人之機車亦超速行駛，並從上訴人之機
    車前面超車，始發生本件碰撞車禍，足見案發時並非上訴人能注意而疏未注意，
    則上訴人對本件車禍自無過失責任，蓋兩車碰撞地點係在分向限制線前面，上訴
    人所騎之機車並未穿越分向限制線，且其已注意車前狀況，並採取煞車之安全措
    施，上訴人自無違反道路交通安全規則之情形，足證原審認定案發時道路無障礙
    物，視距良好，上訴人對本件車禍自有過失責任云云，是其採證自有違誤。
  (二)退而言之，上訴人對本件車禍縱有過失責任，亦請斟酌原審對左列事項之判決是
    否合法？
  1.醫療費用須屬於必要且經醫師認可之項目始得請求，診斷證明書與上開規定不符
    ，自不得列入醫療費用而請求，被上訴人於九十年十月二十二日調解程序筆錄提
    出之醫療收據，其中一張列有證明書費新台幣（下同）一百元，該證明書費自應
    予剔除。
　2.被上訴人於原審提出訴外人黃彩雪出具之看護費用證明單乙紙，請求看護費用十
　　萬元部分，上訴人否認其真正，蓋上訴人曾前往醫院探視被上訴人兩次，均未發
　　現看護為其服務，且其請求五十天之看護費用，是否有此必要，未見被上訴人舉
　　證以實其說，故其請求十萬元之看護費用應予剔除。
  3.被上訴人於原審提出丹尼爾雙語幼兒學校薪資單乙紙，請求工作收入損失七萬五
    千八百八十五元之三個月收入部分，上訴人否認其真正，蓋該薪資單無發文日期
    ，無學校負責人之簽名，亦無法證明被上訴人確未領到三個月之薪資收入，自不
    得僅憑該薪資單即認其請求為真實，故此部分工作收入損失亦應剔除。
  4.被上訴人於九十年十月二十二日調解筆錄，聲明利息部分捨棄不請求，惟原審仍
    判決上訴人應給付被上訴人法定遲延利息，足見原審此部分判決亦有違誤，應予
    廢棄。
  5.本件車禍係因被上訴人之機車超速行駛，且從上訴人之機車前面超車，始發生本
    件車禍，故被上訴人應負較重之過失責任，惟原審卻認被上訴人之過失責任較輕
    ，僅認其應負三分之一之過失責任，其餘過失責任應由上訴人負擔，足見原審此
    部分判決亦有違誤，應廢棄改判。
三、證據：援用原審之立證方法；並聲請調閱本院九十年度交易字第一一五號刑事偵
    審全部案卷。
乙、被上訴人方面，未於言詞辯論期日到場，惟據於準備程序到庭：
一、聲明：駁回上訴。
二、陳述：除與原審判決書所載者相同茲予引用外，補稱：本件車禍發生路段劃有雙
    黃線，依規定是不能迴轉，上訴人騎機車在該處迴轉自有過失。
三、證據：援用原審之立證方法；另補提雲林縣虎尾鎮私立丹尼爾幼稚園留職停薪證
    明及訴外人張黃彩雪證明書各一件。
    理      由
一、本件被上訴人未於言詞辯論期日到場，核無民事訴訟法第三百八十六條所列各款
    之情形，爰依上訴人聲請，由其一造辯論而為判決。
二、本件被上訴人起訴主張：上訴人於民國八十九年九月二十四日中午十二時三十分
    許，騎乘牌照號碼ＭＨＲ─五五七號機車，在雲林縣虎尾鎮○○路四十六號今食
    堂快餐部前，欲橫越道路左轉往東方向行駛，原應注意在劃有分向限制線之路段
    ，不得迴車，並應注意車前狀況，適被上訴人搭乘訴外人駱俊宏所騎乘之牌照號
    碼ＭＪＵ─四六八號機車，沿雲林縣虎尾鎮○○路由東往西方向駛至該處，遭上
    訴人所騎乘之機車撞及，致被上訴人因而受有右踝骨開放性骨折合併肌腱損傷等
    傷害。被上訴人為上訴人撞傷，經送醫治療計支付醫藥費七萬四千零八十七元，
    又僱人看護計支出看護費用一十萬元，再被上訴人因傷停止工作三個月，減少收
    入七萬五千八百八十五元，另被上訴人受傷，身體劇烈疼痛，身心備受煎熬，並
    請求一十萬元之精神上損害賠償，為此爰依侵權行為法則，請求上訴人賠償前開
    金額及自起訴狀繕本送達翌日起至清償日止，依法定利率計算之遲延利息。
三、上訴人則以：本件車禍發生雖其自知理虧，惟因其仍係在學學生，學雜費均自行
    處理，經濟能力無法負擔，希望用二萬元來和解。再者，本件車禍發生地點東側
    路旁停放一部小貨車，剛好阻擋上訴人之左邊視線，致其無法提早看清左方之來
    車，自無法避免與被上訴人之機車碰撞，始發生本件車禍，上訴人對本件車禍應
    無過失責任。又本件車禍係因被上訴人之機車超速行駛，且從上訴人之機車前面
    超車，始行發生，故被上訴人亦應負較重之過失責任。另被上訴人所提出之醫療
    單據，其中證明書費非屬必要支出，自不得要求上訴人負責賠償，且被上訴人是
    否確有請人看護及是否確有工作收入損失，依所提出之單據尚不足為證，被上訴
    人此部分之請求亦屬無據等語，資為抗辯。
四、查，本件被上訴人主張其於八十九年九月二十四日中午十二時三十分許，搭乘訴
    外人駱俊宏所騎乘之機車，沿雲林縣虎尾鎮○○路由東往西方向行駛，途經該路
    段四十六號今食堂快餐部前，因適上訴人騎乘機車由該快餐部前出發，欲橫越道
    路左轉往東方向行駛，不慎撞及駱俊宏所騎乘機車之右側，致其因而受有右踝骨
    開放性骨折合併肌腱損傷等傷害之事實，已據其於原審審理時陳述在卷，並有其
    提出之財團法人天主教若瑟醫院（下稱若瑟醫院）診斷證明書一紙，復為上訴人
    所不爭執。再徵諸上訴人確已因前揭車禍事故，經本院刑事庭依過失傷害罪，判
    處拘役五十日確定在案，有被上訴人提出之本院九十年度交易字第一一五號刑事
    判決一份附於原審卷內可稽，並經本院調取前開案號刑事偵審全部案卷查明無訛
    以觀，自屬真屬。
五、次查，本件車禍發生地點係在雲林縣虎尾鎮○○路四十六號今食堂快餐部前道路
    ，而該路段其寬度為七公尺，性質為筆直之社區道路○路面並劃設有雙向禁止超
    車線，時速限制則為四十公里等情，此有臺灣雲林地方法院檢察署八十九年他字
    第一八○一號案卷所附之雲林縣警察局道路交通事故調查報告表可憑。而按汽車
    在劃有分向限制線之路段行駛，不得迴車，此觀諸道路交通安全規則第一百零六
    條第二款之規定自明。因之，車輛在劃有雙黃實線即雙向禁止超車線之路段行駛
    ，依規定係不得跨越車道或迴轉，甚且禁止穿越車道而過至明。本件上訴人於本
    案車禍發生前，正騎乘機車由今食堂（即文化路北側）出發，欲穿越該劃有雙黃
    實線之路段後，再左轉往東方向（即立仁國小）行駛之事實，業據其於警訊時陳
    明無訛（見本院調借之臺灣雲林地方法院檢察署八十九年他字第一八○一號案卷
    所附之上訴人警訊筆錄），是上訴人於本案車禍發生時已有違規之事實甚明。再
    者，衡諸一般駕駛習慣，駕駛人橫越馬路當應注意所欲跨越之車道左右有無來車
    ，並隨時採取必要之安全措施，若道路環境存有變異時，駕駛人更應提高警覺，
    注意路況變化，隨時採取必要措施，以防危險事故發生，倘因疏未注意而致肇事
    ，自應負主要責任。本案車禍發生地點，道路北側停有一部自小貨車，造成上訴
    人左側視界不良之情節，為上訴人所自認在卷，是本案車禍發生時，該路段環境
    已存有變異，隨時可能有交通危險狀況發生，當為上訴人所應預見，並能預見，
    上訴人竟未暫停看清左右有無來往車輛，即貿然加速欲穿越馬路，因而肇事，是
    上訴人對本案車禍之發生確具有過失，應無疑義。上訴人猶仍執詞辯稱其無違反
    道路交通安全規則之情形，對本件車禍其無過失責任云云，自非可採。
六、按損害之發生或擴大，被害人與有過失者，法院得減輕賠償金額，此於被害人之
    代理人或使用人與有過失之情形，亦有準用，民法第二百十七條第一項、第三項
    定有明文。另按行車速度，依標誌或標線之規定，道路交通安全規則第九十三條
    第一項亦有明定。查，本件被上訴人搭乘訴外人駱俊宏所騎乘機車以時速五十公
    里經過本案車禍發生地點，不慎為上訴人所騎乘違規穿越道路機車側撞而告受傷
    之事實，為兩造所不爭執。因訴外人駱俊宏騎乘機車違規超速行駛，而與上訴人
    發生本案車禍，故其違規超速行為與本件損害之發生，即難謂無相當因果關係。
    而被上訴人因藉駕駛人即訴外人駱俊宏之載送而擴大其活動範圍，駱俊宏為之駕
    駛機車，應認係被上訴人之使用人。準此，本院斟酌本件道路交通事故之一切情
    狀，認上訴人於本件道路交通事故之發生應負四分之三之過失責任，其餘之過失
    責任則應由被上訴人負擔。
七、次按不法侵害他人之身體或健康者，對於被害人因此喪失或減少勞動能力或增加
    生活上之需要時，應負損害賠償責任；又不法侵害他人之身體、健康者，被害人
    雖非財產上之損害，亦得請求賠償相當之金額，民法第一百九十三條第一項、第
    一百九十五條第一項前段分別定有明文。再按全民健康保險法第八十二條規定，
    保險對象因汽車交通事故，經本保險提供醫療給付者，本保險之保險人得向強制
    汽車責任保險之保險人代位請求該項給付。而全民健康保險法乃保險法之特別法
    ，依特別法優於普通法之原則，全民健康保險法第八十二條應優先於保險法第一
    百三十五條、第一百零三條之規定而為適用。是以，全民健康保險之被保險人因
    汽車交通事故，經全民健康保險提供醫療給付者，全民健康保險之保險人自得向
    強制汽車責任保險之保險人代位請求該項給付。另強制汽車責任保險之保險人依
    該法規定給付之保險金，視為加害人或強制汽車責任保險之被保險人損害賠償金
    額之一部分，加害人或強制汽車責任保險之被保險人之損害賠償責任即因而解免
    （強制汽車責任保險法第三十條參照）。據此推論，全民健康保險被保險人就全
    民健康保險已提供醫療給付之範圍內，對於加害人之損害賠償請求權遂因而喪失
    。本件上訴人不法侵害被上訴人之身體既經認定，依上開規定，自應負損害賠償
    責任。茲就被上訴人主張之損害範圍，是否有理，審酌分述如次：
  (一)醫療費用：
  　被上訴人主張其為上訴人撞傷，曾至若瑟醫院治療，所費總計為七萬四千零八十
    七元（按實際所需醫療費用總計應為六萬八千四百二十八元，其中被上訴人應自
    行負擔部分為五千六百五十九元，此部分金額已包含於保險醫療明細費用總額內
    ，被上訴人計算時將之重覆列計）一節，固據其提出住院費用收據三紙及保險醫
    療明細二紙附於原審卷內為佐（詳原審卷第十六、二十九、三十頁）。經核上開
    費用單據，其中保險醫療明細二紙所列各項費用，總計為五萬六千五百八十一元
    ，除應由被上訴人自行負擔部分共計五千六百五十九元（此部分金額並已計入收
    據內計算）外，其餘部分已由全民健康保險提供醫療給付之事實，亦有被上訴人
    所提出之費用收據三紙可考，是依前揭規定，被上訴人就全民健康保險已提供醫
    療給付即五萬零九百二十二元之範圍，自應予以扣除。另若瑟醫院於九十年十月
    十七日所開立之收據，其中有筆一百元之診斷證明書費，非係因侵權行為所生財
    產上之損害，不得請求賠償外（最高法院六六年度第五次民庭庭推總會議決議(二)
    酌參），因之，上訴人辯稱就此部分費用應予扣除，應為可採。至其餘治療費及
    病房費共計一萬七千四百零六元，均屬醫療上所必需，被上訴人請求上訴人賠償
    其前開損害，自屬有據。
  (二)看護費用部分：
    被上訴人主張其受傷後，自八十九年九月二十四日起至同年十一月十二日止，僱
    用訴外人黃彩雪看護五十日，以每日二千元計，故其受有相當於看護費用一十萬
    元（2000×50＝100000）之損失，此亦屬增加被上訴人生活上需要之支出，理應
    由上訴人負擔，固據提出黃彩雪所立之證明書二紙為佐。惟所謂增加生活上之需
    要，係指被害以前並無此需要，因被害以後始有支付此費用，且屬必要者而言。
    又損害賠償之範圍，應以被害人實際所受損害為衡；且當事人主張有利於己之事
    實者，就其事實有舉證之責任，此觀民法第二百十六條第一項，及民事訴訟法第
    二百七十七條之規定自明。查，被上訴人因本案車禍曾於八十九年九月二十四日
    至同年十月二日，及九十年十月十六、十七日入院治療，前後二次住院期間合計
    僅十一日之事實，此有前揭若瑟醫院住院收據二紙可憑。再者，僱工看護日酬動
    輒二千元，長期所費不貲，非屬小康之家所能負擔，是若非行動嚴重不便之傷病
    患，且需住院治療者，常人甚少長期委由他人照護傷患，此為眾所週知之事實。
    本件被上訴人因車禍致其右踝骨受有開放性骨折，業詳述如前，而由其受傷情形
    觀之，其行動縱有所不便，惟應仍可自行活動，日常生活並不需完全靠人攙扶照
    顧，因之被上訴人是否有僱人看護長達五十日之必要，上訴人既已質疑，被上訴
    人自應負證明之責。雖被上訴人曾提出訴外人黃彩雪所立之看護證明書為佐，然
    前揭私文書僅能證明被上訴人有支付黃彩雪看護費用一十萬元之事實，至上開費
    用是否完全確屬必要者，依上開文件尚難憑認，而被上訴人復未能舉證明之，自
    非可採。惟審酌被上訴人因傷行動不便，住院期間家人又未能隨侍在側，就近照
    料其起居，自有僱人代勞之必要，是以看護費用每日二千元計，被上訴人主張上
    訴人應賠償其看護費用損失二萬二千元（ 2000×11＝22000），應屬可採。至逾
    此部分，尚非屬必要支出，非得請求賠償。
  (三)喪失勞動力損害部分：
    被上訴人主張其因傷留職停薪休養三個月，以每月薪資二萬五千二百九十五元計
    ，共計損失收入七萬五千八百八十五元部分，業據其提出雲林縣虎尾鎮私立丹尼
    爾幼稚園薪資單及留職停薪證明各一紙為證，亦為上訴人所不爭執，是被上訴人
    此部分請求，亦有所據。
　(四)精神上損害賠償部分：
　　本件被上訴人因車禍受有右踝骨開放性骨折，合併肌腱損傷等傷害，其肉體、精
　　神確受痛苦，是其請求上訴人賠償相當金額以慰撫其精神上所受之痛苦，自屬有
　　據。查，上訴人甫年滿二十歲（七十年六月二十四日出生），目前為樹德科技大
　　學學生；而被上訴人為嘉義師範學院畢業，目前擔任幼教職務，有警訊筆錄足資
　　參佐，是本院審酌兩造之身分、地位及資力等一切情狀，認被上訴人請求精神慰
　　撫金一十萬元，應核減為二萬元，方屬公允，逾此數額之請求，為無理由，不應
　　准許。
  (五)綜上所述，被上訴人因本件道路交通事故所受損害合計為一十三萬五千二百九十
    一元（計算式：17406+22000+75885+20000=135291），惟被上訴人對於本件道路
    交通事故之發生亦與有過失，悉如前述。因此上訴人所負損害賠償金額應按四分
    之三之比例減輕為一十萬一千四百六十八元（計算式：135291×3/4=101468，小
    數點以下四捨五入）。從而，被上訴人依侵權行為之法律關係，請求上訴人賠償
    一十萬一千四百六十八元，洵屬正當，應予准許，至逾此部分金額（含原審核准
    法定遲延利息部分，蓋被上訴人於原審業已表示捨棄請求法定遲延息）之請求，
    即非有據，應予駁回。另上開駁回部分其假執行之聲請亦失所附麗，應併予駁回
    之。原審就超過上開應准許部分即一十萬一千四百六十八元，而為上訴人敗訴之
    判決，自有未洽。上訴意旨就此部分指摘原判決不當，求予廢棄改判，為有理由
    。至上開應准許部分，原審判決命給付，上訴意旨就此部分，仍執陳詞，指摘原
    判決不當，求予廢棄，非有理由，應駁回其上訴。
八、本件判決之基礎已臻明確，兩造其餘之攻擊、防禦方法及舉證，核與判決結果無
    影響，爰不一一予以論列，併此敘明。
九、據上論結，本件上訴為一部有理由，一部無理由，依民事訴訟法第四百三十六條
    之一第三項、第四百四十九條第一項、第四百五十條、第四百六十三條、第三百
    八十五條第一項前段、第七十九條但書，判決如主文。
中　　　華　　　民　　　國　　九十一　　年　　　一　　　月　　二十三　　日
                                    臺灣雲林地方法院民事庭
~B審判長法官　蕭守田
~B法　　　官　李明益
~B法　　　官　蔣得忠
右為正本係照原本作成。
本件不得上訴。
中　　　華　　　民　　　國　　九十一　　年　　　一　　　月　　二十三　　日
~B法院書記官　林秀娟
